【裁判字號】    97,交聲,358
【裁判日期】    970430
【裁判案由】    違反道路交通管理處罰條例聲明異議
【裁判全文】
臺灣士林地方法院交通事件裁定         97年度交聲字第355號
原處分機關  交通部公路總局台北區監理所
異  議  人
即受處分人  甲○○
上列異議人即受處分人因違反道路交通管理處罰條例案件，對於
臺北市交通事件裁決所民國97年3 月10日北監自裁字第裁40-ZAA
040910、ZAA043129 、ZAA042468 、ZAA044259 、ZAA044937 號
等裁決聲明異議，本院裁定如下：
    主  文
異議均駁回。
    理  由
一、按高速公路及快速公路交通管制規則第9 條第1 項第2 款規
    定，汽車行駛高速公路，不得在路肩上行駛，或利用路肩超
    越前車或倒車。又汽車行駛於高速公路、快速公路或設站管
    制之道路，未依規定使用路肩者，處汽車駕駛人新臺幣（下
    同）3,000 元以上6,000 元以下罰鍰，並記違規點數1 點，
    道路交通管理處罰條例第33條第1 項第9 款、同條例第63條
    第1 項第1 款分別定有明文。
二、原處分意旨略以：異議人即受處分人甲○○所有之車牌號碼
    6082-DC 號自小客車，分別於民國96年4 月23日上午7 時50
    分、96年4 月30日上午8 時24分、96年5 月14日上午8 時13
    分、96年5 月21日上午8 時33分及96年6 月5 日上午8 時37
    分許，行經國道1 號高速公路北上士林小直線處，因行駛高
    速公路違規行駛路肩，經內政部警政署國道公路警察局第一
    警察隊員警，分別於前揭違規時日攝影存證逕行舉發違規，
    爰均依道路交通管理處罰條例第33條第1 項第9 款，各別裁
    處罰鍰4,000 元。
三、異議意旨略以：(一)事項舉發當以告之避免再犯，而非以未做
    任何通知而連續舉發處罰。(二)重慶北路交流道之入口匝道為
    每日必塞車之嚴重路段，卻有很多違規車輛跨過雙黃線，違
    規切入匝道處，好不容上到匝道口，卻已經被排擠至匝道外
    線，根本無法切入匝道。該路段從未見過任何員警協助處理
    嚴重塞車問題及道路設計不良之事實。(三)舉發處該路段為上
    高速公路之匝道，而非高速公路之路肩。(四)該路段無設置警
    告標示及常態之照相設施，照片之出處，合法性不足，若舉
    發單為不具公權力男子所拍攝，則非合法舉發證物，舉發程
    序不合法，據此聲明異議云云。
四、經查：
  (一)本件異議人即受處分人甲○○所有之車牌號碼6082-DC 號自
    小客車，分別於96年4 月23日上午7 時50分、96年4 月30日
    上午8 時24分、96年5 月14日上午8 時13分、96年5 月21日
    上午8 時33分及96年6 月5 日上午8 時37分許，行經國道一
    號高速公路重慶北路交流道北上士林小直線匝道處，行駛路
    肩之事實，有內政部警政署國道公路警察局第一警察隊97年
    4 月23日公警一交字第0970171322號函附之舉發照片5 張、
    內政部警政署國道公路警察局公警局交字第ZAA040910 、ZA
    A043129 、ZAA042468 、ZAA044259 、ZAA044937 號舉發違
    反道路交通管理事件通知單影本5 紙附卷可稽，此部分事實
    洵堪認定。另上開交流道北上入口匝道設計符合高速公路相
    關規定，並無開放路肩措施，有交通部臺灣區○道○○○路
    局北區工程處96年10月16日北工內字第0966005717號函在卷
    足憑。
  (二)異議人辯以：事項舉發當以告之，非未做任何通知而連續舉
    發、處罰云云，按道路交通管理處罰條例第90條規定，違反
    本條例之行為，自行為成立之日起；行為有連續或繼續之狀
    態者，自行為終了之日起，逾3 個月不得舉發。本條規範之
    目的在於課予舉發機關舉發違規行為之時效期間，查本件異
    議人違規行為時間分別為96年4 月23日、96年4 月30日、96
    年5 月14日、96年5 月21日及96年6 月5 日，內政部警政署
    國道公路警察局之舉發時間分別為96年5 月5 日、96年6 月
    1 日、96年6 月1 日、96年6 月14日及96年6 月28日，顯然
    均未逾3 個月期間，此有卷附舉發通知單5 紙在卷可稽，舉
    發程序自屬合法，異議人抗辯處罰機關未為通知而連續舉發
    、處罰，容有誤解。次按高速公路路肩依高速公路交通管制
    規則，原則禁止，例外開放行駛，開放路段、時段均有明確
    告示，對於未告示路段、時段，駕駛人自應遵守禁止規定，
    不得任意違規異議人既為領有駕駛執照之人，對路肩設置之
    目的及使用限制均應知之甚稔，自不能因未及收受舉發違反
    道路交通管理事件通知單遭連續舉發而主張免責，故異議人
    上開所辯顯屬無憑。
  (三)異議人又辯以：重慶北路交流道之入口匝道為每日必塞車之
    嚴重路段，卻有很多違規車輛跨過雙黃線，違規切入匝道處
    ，好不容上到匝道口，卻已經被排擠至匝道外線，根本無法
    切入匝道。該路段從未有員警協助處理嚴重塞車問題，及道
    路設計不良之事實云云。惟車輛匯入匝道入口，更應降低車
    速，如有併排狀況，於匯入高速公路車道時應相互禮讓，交
    互進入車道，即不致於無法及時切入車道，不得執以係被迫
    擠出車道行駛而據為免罰之事由。是以，汽車駕駛人行經交
    通阻塞路段，應依序行駛，除公路警察指揮或屬開放行駛之
    時段、路段外，不得以任何理由行駛路肩。至於異議人所指
    道路設計不良一節，縱令屬實，因道路之規劃設置，交通主
    管機關本即有其裁量權限，若非顯然有濫用裁量、怠於裁量
    或逾越裁量範圍之違法情事，即無從由司法介入審查。異議
    人如認該處道路設置不當，自可建議主管機關檢討改進，然
    於主管機關尚未檢討修正以前，自不得任意無視現行禁制規
    範而任意行駛。
  (四)異議人復辯以：舉發處路段為匝道，而非高速公路之路肩云
    云。按高速公路及快速公路交通管制規則第9 條第1 項第13
    款、第16款規定，匝道指交流道中為加減速車道及主線車道
    與其他道路間之連接部分；路肩指設於車道之外側，路面邊
    線與護欄或邊溝間之部分，換言之，無論加減速車道、主線
    車道或其他道路間之連接部分，皆有路肩之設，不因其係屬
    匝道與否而有異同。查禁止汽車行駛路肩之立法目的，乃在
    促令汽車駕駛人安全駕駛，並確實空出路肩車道，供因機件
    故障或其他緊急情況無法繼續行駛之車輛暫時停車待援，或
    供執行任務之救護車、消防車、警備車、工程車、救濟車及
    吊車得以順利執行道路救護、救援之工作，是交流匝道之路
    肩與高速公路之路肩，功能、目的並無不同。異議人既考領
    有汽車駕駛執照，並實際參與道路交通之運作，對此等交通
    規則應負有知悉之義務。依本件5 張卷附舉發彩色照片顯示
    ，異議人所駕車輛，係行駛於車道之外側，路面邊線與護欄
    間之部分，是異議人駕車行駛於高速公路路肩之事實洵堪認
    定。
  (五)異議人再辯以：該路段從未有員警於現場，更無設置警告標
    示及照相設備，照片出處不合法，若舉發單為不具公權力男
    子所拍攝，則非合法舉發證物，舉發程序不合法云云。按汽
    車駕駛人之行為經以科學儀器取得證據資料證明其行為違規
    ，當場不能或不宜攔截製單舉發者，得逕行舉發；前項第7
    款之科學儀器應採固定式，並定期於網站公布其設置地點。
    但汽車駕駛人之行為屬行駛路肩者，不在此限。道路交通管
    理處罰條例第7 條之2 第1 項第7 款、第2 項第2 款亦有明
    文規定。查本件係國道公路警察局第一警察隊執勤員警現場
    目睹違規後，攝影存證逕行舉發，此有內政部警政署國道公
    路警察局第一警察隊96年9 月19日公警一交字第0960172425
    號函在卷可稽。又揆諸前開法條規定及說明，經以科學儀器
    取得證據資料證明其行為違規，當場不能或不宜攔截製單舉
    發者，得逕行舉發，且如係行駛路肩之違規行為，上開科學
    儀器無庸採固定式，亦無庸定期於網站公布其設置地點。查
    本件員警因當場不能或不宜攔截製單舉發，而以攝影方式採
    證並逕行舉發異議人在高速公路行駛路肩之違規行為，於法
    並無相違之處。異議人前述臆測之詞，亦無解於其違反道路
    交通管理處罰條例之行為。
  (六)綜上所述，異議人所有之上開車號小客車，確有在前揭時、
    地於高速公路違規使用路肩之違規行為，從而，原處分機關
    依前開道路交通管理處罰條例第33條第1項第9款之規定，裁
    處異議人每筆罰鍰4,000 元，5 筆共計2 萬元，並依同條例
    第63條第1 項第1 款記違規點數1 點，5 筆共計5 點，尚無
    違誤之處。異議人猶執前詞指摘原處分不合法，為無理由，
    自應將其異議均駁回。
據上論斷，應依道路交通案件處理辦法第19條，裁定如主文。
中    華    民    國    97    年    4     月    30    日
                  交通法庭法  官    許永煌
以上正本證明與原本無異。
如不服本裁定應於送達後5 日內向本院提出抗告狀。
                          書記官    陳淑琪
中    華    民    國    97    年    4     月    30    日


司法院資訊處製作；財團法人民間司法改革基金會備份。
